最高法院民事裁定　　　　　　一○○年度台上字第一○八三號
上　訴　人　林 朝 同
訴訟代理人　林 淑 惠律師
被 上訴 人　陳 讚 生
　　　　　　陳 東 圓
　　　　　　陳 各 全
　　　　　　王陳月英
　　　　　　陳 天 祥
　　　　　　陳 永 隆
　　　　　　陳 龍 才
　　　　　　陳 秀 鳳
　　　　　　陳 秀 蘭
　　　　　　陳 麗 華
　　　　　　陳 麗 卿
共　　　同
訴訟代理人　藺 超 群律師
上列當事人間債務人異議之訴事件，上訴人對於中華民國九十九
年七月二十日台灣高等法院第二審判決（九十八年度重上字第二
○四號），提起上訴，本院裁定如下：
    主  文
上訴駁回。
第三審訴訟費用由上訴人負擔。
    理  由
按上訴第三審法院，非以原判決違背法令為理由，不得為之。又
提起上訴，上訴狀內應記載上訴理由，表明原判決所違背之法令
及其具體內容，暨依訴訟資料合於該違背法令之具體事實，其依
民事訴訟法第四百六十九條之一規定提起上訴者，並應具體敘述
為從事法之續造、確保裁判之一致性或其他所涉及之法律見解具
有原則上重要性之理由。同法第四百六十七條、第四百七十條第
二項定有明文。而依同法第四百六十八條規定，判決不適用法規
或適用不當者，為違背法令；依同法第四百六十九條規定，判決
有該條所列各款情形之一者，為當然違背法令。是當事人提起上
訴，如以同法第四百六十九條所列各款情形為理由時，其上訴狀
或理由書應表明該判決有合於各該條款規定情形之具體內容，及
係依何訴訟資料合於該違背法令之具體事實。如依同法第四百六
十八條規定，以原判決有不適用法規或適用法規不當為理由時，
其上訴狀或理由書應表明該判決所違背之法令條項，或有關判例
、解釋字號，或成文法以外之習慣或法理等及其具體內容，暨係
依何訴訟資料合於該違背法令之具體事實，並具體敘述為從事法
之續造、確保裁判之一致性或其他所涉及之法律見解具有原則上
重要性之理由。上訴狀或理由書如未依上述方法表明，或其所表
明者與上開法條規定不合時，即難認為已合法表明上訴理由，其
上訴自非合法。本件上訴人對於原判決其敗訴部分提起上訴，雖
以該部分判決違背法令為由，惟核其上訴理由狀所載內容，係就
原審取捨證據、認定事實之職權行使所論斷：被上訴人陳讚生於
民國九十七年十一月十九日時，意識清楚，精神狀態良好，有訴
訟能力，能合法委任訴訟代理人代為訴訟行為；房屋之出租人不
限於所有人，被上訴人之被繼承人陳盡（陳盡於訴訟程序進行中
死亡，由被上訴人承受訴訟）前以上訴人及訴外人台晶國際企業
有限公司（下稱台晶公司）向其承租台北縣三重市（現改為新北
市三重區○○○街八四巷一五號房屋（下稱系爭房屋），租期屆
滿拒不遷讓交還等情，起訴請求上訴人、台晶公司返還租賃之房
屋及給付欠租等，經台灣板橋地方法院三重簡易庭九十一年度重
簡更字第二號判決命上訴人及台晶公司應將系爭房屋遷讓交還被
上訴人，並應給付被上訴人租金等共計新台幣（下同）七十七萬
五千七百七十四元，及自八十八年十月十六日起至遷讓返還系爭
房屋之日止，按月給付六萬八千元違約金確定，上訴人自應受該
確定判決既判力之拘束，不得以該確定判決言詞辯論終結前，所
提出或得提出而未提出之其他攻擊防禦方法為與該確定判決意旨
相反之主張；上訴人及台晶公司所負遷讓交還系爭房屋之債務係
不可分債務，於其全部履行前，上訴人及台晶公司之債務均不消
滅，上訴人及台晶公司迄九十八年七月七日止並未將系爭房屋全
部遷讓交還被上訴人，其債務自未消滅，應依前開確定判決按月
給付被上訴人至九十八年七月七日止之違約金，連同積欠之租金
等，上訴人共應給付被上訴人四百三十五萬六千八百二十一元等
情，指摘其為不當，並就原審所為論斷，泛言未論斷或論斷矛盾
、違法，而未表明該部分判決所違背之法令及其具體內容，暨依
訴訟資料合於該違背法令之具體事實，並具體敘述為從事法之續
造、確保裁判之一致性或其他所涉及之法律見解具有原則上重要
性之理由，難認其已合法表明上訴理由。依首揭說明，應認其上
訴為不合法。末查民法第三百三十四條所稱之抵銷，係以二人互
負債務，而其給付種類相同並均屆清償期為要件，故得供債務人
抵銷之債權，須為債務人自己對於債權人之債權，尚不得以無關
之第三人之債權，對於債權人之債權為抵銷，併予敘明。
據上論結，本件上訴為不合法。依民事訴訟法第四百八十一條、
第四百四十四條第一項、第九十五條、第七十八條，裁定如主文
。
中    華    民    國  一○○  年    七    月    七    日
                      最高法院民事第六庭
                          審判長法官  陳  國  禎  
                                法官  簡  清  忠  
                                法官  王  仁  貴  
                                法官  葉  勝  利  
                                法官  阮  富  枝  
本件正本證明與原本無異
                                      書  記  官  
中    華    民    國  一○○  年    七    月   十九   日
                                                      v